臺灣臺南地方法院刑事判決　　　　　　 96年度簡上字第492號
上　訴　人
即　被　告　 　洪宥庠
上列上訴人因詐欺案件，不服本院96年度簡字第2811號中華民國
96年8月10第一審刑事簡易判決（聲請案號：96年度偵字第10581
號），提起上訴，本院管轄之第二審合議庭判決如下：
    主  文
上訴駁回。
    事  實
一、洪宥庠（原名洪碩宗，於民國95年7月13日改名為洪宥庠）
    主觀上預見提供金融機構之帳戶供不明人士使用，易為歹徒
    作為財產犯罪之工具，竟捨此不顧，仍基於幫助他人詐欺取
    財之故意，於不詳時間，在不詳地點，將其所申請開設之復
    華商業銀行臺南分行帳戶（帳號：0000000000000）及寶華
    銀行民權分行帳戶（帳號：000000000000）之存摺、提款卡
    、密碼及印章等，交予不詳姓名之成年人，用以便利他人犯
    罪後將贓款存入該帳戶而取得犯罪所得。嗣該不詳姓名之人
    所屬之詐欺集團內成員，取得前揭洪宥庠帳戶之存摺、提款
    卡及密碼後，即與其所屬犯罪集團基於詐欺取財之犯意聯絡
    ，於96年4月4日以行動電話向乙○○佯稱乙○○中，須先
    扣百分之二十稅金為由，致乙○○陷於錯誤，匯款新臺幣（
    下同）10萬元至洪宥庠上開寶華銀行民權分行帳戶內。該成
    員又於同日以行動電話冒稱係刑警人員，向甲○○佯稱甲○
    ○涉嫌詐欺案，須清空帳戶存款，致甲○○陷於錯誤，匯款
    1萬2千9百元至洪宥庠上開復華銀行臺南分行帳戶中。其後
    乙○○、甲○○發覺有異，始知受騙。
二、案經臺南市警察局第二分局移送臺灣臺南地方法院檢察署檢
    察官偵查後，經檢察官聲請簡易判決處刑。
    理  由
一、訊據被告洪宥庠固不否認被害人乙○○、甲○○有分別將10
    萬元及1萬2千9百元分別匯入其上開寶華銀行民權分行及復
    華銀行臺南分行帳戶內，並被提領，惟矢口否認其有上開幫
    助詐欺之犯行，辯稱：原審判決不公平，其並未將其上開之
    銀行存摺、提款卡、密碼及印章交付他人，其係因將上開之
    物放在其當時上班之惠文出版社所有之自小客車上遭竊而遺
    失的云云。
二、經查：
(1)、被害人乙○○、甲○○遭詐騙而將10萬元及1萬2千9百元分
    別匯入被告上開寶華銀行民權分行及復華銀行臺南分行帳戶
    內，並被提領，業據被害人乙○○、甲○○於警詢時指述明
    確，並有被告於寶華銀行民權分行及復華銀行臺南分行之開
    戶資料影本暨存摺存款往來交易明細表各1份、被害人乙○
    ○及甲○○之匯款單影本各1紙附卷可資佐證。
(2)、查被告於警詢時稱：其上開寶華銀行民權分行及復華銀行臺
    南分行存摺約在96年3月25日在臺中市○○○路○段附近遭
    人竊取，連同其身分證、健保卡、現金3千元、臺中商銀之
    存摺，連同上開3家銀行之提款卡、私章及1台筆記型電腦一
    併遭竊。又稱其上開財物係放在其使用之公務車2S-9739號
    自小客車上，因該車右後車門之中控鎖故障，無法上鎖，以
    致遭竊，其沒有向警方報案。其於本院96年11月28日審理時
    稱：我這次一次遺失三個帳戶，包括臺中商業銀行的存摺，
    我把密碼寫在臺中商業銀行存摺的封套裡，只有寫臺中商業
    銀行的密碼，但是其他寶華銀行、復華銀行帳戶的密碼與臺
    中商業銀行相同。從96年3月20幾日發現遺失，到96年5月初
    被警察通知作筆錄，約相隔一個多月。按被告受有大學畢業
    之教育程度，且有社會工作經驗，而個人之銀行存摺、提款
    卡、密碼、印章、身分證、健保卡，均屬個人之重要隱私及
    行使日常生活身分上及財產上行為之重要證件及文物，一般
    人對上開重要之物品均會妥善保管，倘有遺失或被竊，衡諸
    常情，理會緊急向警局報案並向金融機構掛失止付，以免遭
    人竊領財產或供為犯罪之用，被告既非無知識及無社會工作
    經驗之人，且臺灣之竊盜案件居高不下，鐵窗業發達，人人
    聞竊失色，其豈會明知其公務上使用之自小客車之右後車門
    中控鎖故障，無法上鎖，竟仍將上開諸多重要之物件放在車
    上，以冒失竊之極大風險？又被告果真係不慎遺失上開重要
    之物件，何以其竟未向警報案且未向銀行掛失止付，此與一
    般常情顯然有違。又個人之銀行存摺、提款卡、密碼、印章
    理應分別置放，以降低遺失時被冒領之風險，且提款卡、密
    碼、印章、身分證、健保卡均屬微細之物，不占空間，若有
    攜帶，亦應隨身攜帶，豈有將上開諸多重要物件放在一起並
    放在中控鎖故障，無法上鎖之自小客車內之理？又被告在被
    害人甲○○匯款入其復華銀行臺南分行帳戶內前，其帳戶內
    僅剩70元；而被告在被害人乙○○匯款入其寶華銀行民權分
    行帳戶內前，其帳戶內僅剩76元，有上開2帳戶之往來交易
    明細表各1份附卷可稽，若其將上開存摺故意交付他人，顯
    然不致遭受損失。
(3)、綜上所述，被告上開所辯，大違常情，應係事後飾卸之詞，
    殊不足採信。事證明確，被告犯行洵堪認定。
三、上開姓名不詳之成年人所屬詐騙集團成年成員共同所為，係
    犯刑法第28條、第339條第1項之共同詐欺取財罪，而被告洪
    宥庠係以幫助之犯意，為構成要件以外之行為，應成立幫助
    犯。按幫助犯雖係從屬於正犯而成立，惟幫助犯之成立要件
    ，須行為人主觀上有幫助故意，客觀上有幫助行為，始克成
    立幫助犯，此所謂幫助故意，須行為人主觀上對於正犯之行
    為有所認識。本件被告雖已預見提供上揭帳戶予該人使用後
    可能供作犯罪工具，惟就該人有無同夥黨羽等情，究非被告
    所能確知，自無從令被告就正犯之共同詐欺取財犯行負幫助
    「共同」詐欺取財罪責。核被告洪宥庠所為，係犯刑法第30
    條第1項前段、第339條第1項之幫助詐欺取財罪。被告係幫
    助犯，爰依刑法第30條第2項規定，按正犯之刑減輕之。又
    中華民國96年罪犯減刑條例於96年7月4日公布，於96年7 月
    16日施行，犯罪在中華民國96年4月24日以前者，除該條例
    另有規定外，有期徒刑減其刑期二分之一，中華民國96年罪
    犯減刑條例第2條第1項第3款定有明文。查被告上開犯罪時
    間在96年4月24日以前，且合於減刑條件，應就其宣告刑予
    以減刑。原審適用刑法第339條第1項、第30條第1項前段、
    第2項、第41條第1項前段、刑法施行法第1條之1第1項、第2
    項前段之規定，首論被告係犯幫助詐欺取財罪，並按正犯之
    刑減輕之；其次審酌被告前未曾有不良前科紀錄，有臺灣高
    等法院被告前案紀錄表在卷可參，及其教育程度、智識程度
    ，並其犯罪後之態度，其所為足以破壞社會治安及妨礙金融
    秩序，並增加犯罪查緝之困難及造成被害人等之財產損害暨
    參酌檢察官之求刑等一切情狀，量處被告有期徒刑4月，並
    諭知易科罰金之折算標準；其次又以被告犯罪時間係在96年
    4月24日以前，爰依中華民國九十六年罪犯減刑條例第2條第
    1項第3款、第7條之規定，就其宣告刑減為有期徒刑2月，並
    諭知易科罰金之折算標準；末又敘明上揭存摺、提款卡、密
    碼（及印章），雖係被告所有，且為犯本案所用之物，惟未
    經扣案，亦無積極證據證明尚屬存在，爰不予宣告沒收。本
    院經核其認事用法，均無不當，量刑亦稱妥適。被告徒託空
    言上訴，指摘原審判決不公平云云，其上訴為無理由，應予
    駁回。
據上論斷，應依刑事訴訟法第455條之1第1項、第3項、第368條
，判決如主文。
本案經檢察官丙○○到庭執行職務。
中　　華　　民　　國　　96　　年　　12　　月　　12　　日
                  刑事第九庭   審判長法　官　陳顯榮
                                     法  官  蔡奇秀
                                     法  官  林勝利
以上正本證明與原本無異。
本件不得上訴。
  　　　　　　　　　　　　　　     　書記官　陳世勳
中　　華　　民　　國　　96　　年　　12　　月　　12　　日
附錄本案論罪科刑法條全文：
中華民國刑法第339條
意圖為自己或第三人不法之所有，以詐術使人將本人或第三人之
物交付者，處5年以下有期徒刑、拘役或科或併科1千元以下罰金
。
以前項方法得財產上不法之利益或使第三人得之者，亦同。
前二項之未遂犯罰之。
